臺灣高等法院刑事判決
110年度上訴字第1687號
上  訴  人  
即  被  告  蔡旻勛



選任辯護人  黃文承律師(法扶律師)    
上列上訴人因詐欺案件，不服臺灣新北地方法院110年度審訴字
第241號，中華民國110年4月6日第一審判決（起訴案號：臺灣新
北地方檢察署110年度調少連偵字第6號），提起上訴，本院判決
如下：
    主  文
原判決關於蔡旻勛犯如附表編號二至四所示之罪暨定執行刑部分
均撤銷。
蔡旻勛犯如附表一編號2至4宣告刑欄所示之罪，各處如附表一編
號2至4宣告刑欄所示之刑。
其他上訴駁回(即原判決如附表編號一所示之罪及沒收部分)。
本判決第2項撤銷改判與其他上訴駁回部分所處之刑，應執行有
期徒刑壹年陸月。
    事  實
一、蔡旻勛於民國109年7月26日前，經由同案少年徐○洛( 民國9
    4年4月生，另由臺灣桃園地方法院少年法庭審理) 介紹，得
    知協助領取包裹可獲取新臺幣(下同) 5千元之訊息，遂與徐
    ○洛及真實姓名年籍不詳通訊軟體暱稱「木」、「蓋飯」之
    人、真實姓名年籍均不詳之人及其他成員（3人以上）合組
    以實施詐術為手段，且有持續性、牟利性及結構性之詐欺集
    團組織(蔡旻勛所涉參與犯罪組織犯行，業經臺灣士林地方
    法院以110年度訴字第149號判決判處罪刑，現由本院另案審
    理中) ，基於意圖為自己不法所有之3 人以上共同詐欺取財
    之犯意聯絡，另就附表二各該編號所示部分並有掩飾詐欺犯
    罪所得去向之犯意聯絡，先由該詐騙集團成員在臉書刊登應
    徵廣告，使余孟涵於同年7月13日閱覽後陷於錯誤，而將個
    人所申辦之彰化銀行帳號000-00000000000000號帳戶、台新
    銀行帳號000-00000000000000號帳戶之提款卡寄送到新北市
    ○○區○○街00號全家便利商店三重大智店門市(訂單編號:0000
    0000000)。蔡旻勛遂依照真實姓名年籍不詳通訊軟體蝙蝠暱
    稱「木」之人之指示，於109年7月26日11時3分在全家超商
    三重大智店領取上揭包裹，並於同(26)日13時許在桃園火車
    站附近轉交予徐○洛，徐○洛測試卡片無警示後，再轉交予真
    實姓名年籍不詳通訊軟體暱稱「蓋飯」之人供詐騙集團作為
    犯罪工具使用，不詳集團成員再以如附表二編號1至3號所示
    時間及方式，對蔡馨瑩、王文韋、王鐿璇等3人施以詐術，
    致渠等均陷於錯誤，分別依指示於附表二編號1至3號所示之
    時間，匯款至余孟涵之帳戶，由不詳提款車手操作ATM提領
    贓款後，將贓款轉交予蔡旻勛，再由蔡旻勛轉交與徐○洛，
    由徐○洛交由不詳詐騙集團成員，以將該等詐得款項透過層
    層轉手方式，掩飾、隱匿詐欺犯罪所得之來源、去向，確保
    詐欺犯罪所得。嗣經員警調閱監視器畫面而查悉上情。
二、案經余孟涵、蔡馨瑩、王文韋及王鐿璇訴由新北市政府警察
    局刑事警察大隊報告臺灣新北地方檢察署檢察官偵查起訴。
　　理  由
壹、證據能力部分：
一、按被告以外之人（包括證人、鑑定人、告訴人、被害人及共
    同被告等）於審判外之陳述雖不符刑事訴訟法第159條之1至
    之4等四條之規定，然經當事人於審判程序同意作為證據，
    法院審酌該言詞陳述或書面陳述作成時之情況，認為適當者
    ，亦得為證據；當事人、代理人或辯護人於法院調查證據時
    ，知有刑事訴訟法第159條第1項不得為證據之情形，而未於
    言詞辯論終結前聲明異議者，視為有前項之同意，同法第15
    9條之5定有明文。立法意旨在於傳聞證據未經當事人之反對
    詰問予以核實，原則上先予排除。惟若當事人已放棄反對詰
    問權，於審判程序中表明同意該等傳聞證據可作為證據；或
    於言詞辯論終結前未聲明異議，基於尊重當事人對傳聞證據
    之處分權，及證據資料愈豐富，愈有助於真實發見之理念，
    且強化言詞辯論主義，使訴訟程序得以順暢進行，上開傳聞
    證據亦均具有證據能力。查本件以下所引用之被告以外之人
    於審判外之供述證據，因檢察官、上訴人即被告蔡旻勛(下
    稱被告)及其辯護人已於本院準備程序及審判程序時均表示
    沒意見（見本院卷第77、149頁)，且迄至言詞辯論終結前均
    未聲明異議，而本院審酌上開供述或非供述等證據資料製作
    時之情況，無不當取供及證明力明顯過低之瑕疵，認以之作
    為證據應屬適當，揆諸前開規定，本院亦認為均應有證據能
    力。
二、另本院以下援引之其餘非供述證據資料，檢察官、被告及其
    辯護人於本院準備程序及審判程序時對其證據能力均不爭執
    （見本院卷第77至79、149至153頁），且其中關於刑事訴訟
    法第164條第2項規定，證物如為文書部分，係屬證物範圍。
    該等可為證據之文書，已經依法踐行調查證據之程序，即提
    示或告以要旨，自具有證據能力，併此敘明。
貳、實體部分：
一、認定事實所憑之證據及理由：
(一)上揭事實，業據被告於警詢、偵查、原審及本院審理時坦承
    不諱(見臺灣新北地方檢察署110年度調少連偵字第6號偵卷
    【下稱偵卷】第6至8、62至63頁，原審卷第69至72、75至80
    頁，並據證人即共犯少年徐○洛於警詢中證述明確(見偵卷第
    9至11頁)，核與證人即告訴人余孟涵、蔡馨瑩、王文韋及王
    鐿璇於警詢中證述情節相符(見偵卷第14、20至21、26、29
    至30頁)，並有彰化鎮二林鎮調解委員會109年12月28日二鎮
    調字第1090027號函暨檢附送達證書及簽到單影本（見偵卷
    第2至3頁）、蔡馨瑩、余孟涵、王文韋內政部警政署反詐騙
    諮詢專線紀錄表（見偵卷第13、18、27頁）、余孟涵與「周
    佳慧臉書應徵包裝員」、「林曉萱」、「黃建平」之LINE對
    話紀錄截圖（見偵卷第15至17頁）、余孟涵台新銀行000-00
    000000000000帳號帳戶個資檢視（見偵卷第19頁）、李馨瑩
    超商ATM6筆、手機轉帳4 筆交易明細（見偵卷第22至23頁）
    、余孟涵彰化銀行000-00000000000000帳號帳戶個資檢視（
    見偵卷第25、28頁）、王鐿璇手機轉帳交易明細擷圖（見偵
    卷第31至32頁）、余孟涵遭詐欺寄出彰化銀行與台新銀行金
    融卡之全家超商訂單編號：00000000000 貨件明細（見偵卷
    第33頁）、被告進入全家超商三重大智店領取包裹之超商監
    視器翻拍畫面（見偵卷第34至35、37至38頁）、被告騎乘00
    0-000 普通重型機車之路口監視器翻拍畫面（見偵卷第36頁
    ）、詐欺集團成員持余孟涵提款卡取款之ATM 監視器翻拍畫
    面（見偵卷第39頁）、余孟涵線上申請Richart數位活儲帳
    戶開戶填寫資料查詢（見偵卷第40頁）、余孟涵台新銀行00
    000000000000帳號帳戶交易明細（見偵卷第41頁）、余孟涵
    彰化銀行客戶基本資料查詢與其00000000000000帳號多幣別
    帳號存款交易查詢表（見偵卷第42至43頁）等在卷可稽，是
    被告上揭任意性自白確與事實相符，應堪採信。
(二)從而，本案事證明確，被告上揭犯行，堪以認定，應予依法
    論科。
二、論罪部分：
(一)按105年12月28日修正公布，並於106年6月28日生效施行之
    洗錢防制法將針對特定犯罪所得之處置、分層化及整合等動
    態過程，皆納為洗錢行為，並分別對應為該法第2 條第1款
    、第2 款及第3 款之規定，其中該條第2 款規定「掩飾或隱
    匿特定犯罪所得之本質、來源、去向、所在、所有權、處分
    權或其他權益者」之洗錢行為，係指掩飾或隱匿犯特定犯罪
    所得金流軌跡，以消除特定犯罪所得之不法可追溯性而阻止
    司法追查而言。故而，倘行為人知悉係充作存匯特定犯罪不
    法所得贓款之用途而提供金融帳戶，則該等已得手贓款之原
    始「來源」，即因另行轉存匯入行為人所提供之金融帳戶而
    告模糊，並遮蔽其與特定犯罪之連結；又苟行為人復將存匯
    於其所提供金融帳戶內之贓款，故意提領現金後轉存或匯至
    其他金融帳戶，或直接交付與不詳之收款人，將會造成該等
    特定犯罪所得之「去向」不明，而該等犯罪所得贓款輾轉流
    向他處後，其「來源」於特定犯罪之脈絡更形隱微甚至消泯
    ，而喪失其不法之可追溯性，原本連貫之金流軌跡即遭阻斷
    ，行為人上揭製造金流斷點以妨阻司法追查之主觀意思與客
    觀行為，自合於洗錢防制法第2條第2款「掩飾特定犯罪所得
    之來源及去向」之洗錢行為定義規定，而該當同法第14條第
    1 項所規定「有第2條各款（第2款）所列洗錢行為者」之一
    般洗錢罪構成要件（最高法院109 年度台上字第1812號判決
    意旨參照）。又過去實務認為，行為人對犯特定犯罪所得之
    財物或利益作直接使用或消費之處分行為，或僅將自己犯罪
    所得財物交予其他共同正犯，祇屬犯罪後處分贓物之行為，
    非洗錢防制條例所規範之洗錢行為，惟依105年12月28日修
    正公布之洗錢防制法規定，倘行為人意圖掩飾或隱匿特定犯
    罪所得來源，將特定犯罪所得直接消費處分，甚或交予其他
    共同正犯，而由共同正犯以虛假交易外觀掩飾不法金流移動
    ，即難認單純犯罪後處分贓物之行為，應仍構成修正後該法
    第2條第1或2款之洗錢行為（最高法院108 年度台上字第174
    4號判決意旨可參）。本件被告依照真實姓名年籍不詳通訊
    軟體蝙蝠暱稱「木」之人之指示，在全家超商三重大智店領
    取上揭包裹並轉交予共犯徐○洛，共犯徐○洛測試卡片無警示
    後，再轉交予真實姓名年籍不詳通訊軟體暱稱「蓋飯」之人
    供詐騙集團作為犯罪工具使用，不詳集團成員再以如附表二
    編號1至3號所示時間及方式，對告訴人蔡馨瑩、王文韋、王
    鐿璇等3人施以詐術，致渠等均陷於錯誤，分別依指示於附
    表二編號1至3號所示時間，匯款至余孟涵之帳戶，由不詳提
    款車手操作ATM 提領贓款後，將贓款轉交予被告，再由被告
    轉交與共犯徐○洛，由共犯徐○洛交由不詳詐騙集團成員，因
    被害人匯入之款項已遭提領為現金並轉出，致使檢警機關因
    該等被害人匯入款項已提領為現金，並經層層轉手，難以追
    溯款項之來源、去向，形成追查之斷點及阻礙，依上開說明
    ，被告就附表一編號2至4所示各次犯行，均構成洗錢防制法
    第14條第1項之一般洗錢罪。起訴書雖未引用洗錢防制法第1
    4條第1項之罪名；然起訴書既已記載附表二所示被害人因遭
    詐騙，將款項匯入各該受款帳戶後，所匯款項遭詐欺集團成
    員提領之事實，復經本院於審判程序時，當庭告知被告可能
    涉犯洗錢防制法第14條第1項之罪名（見本院卷第147至148
    、156頁），被告及其辯護人亦就部分罪名為充分辯護，並
    無礙於被告訴訟權益之維護，本院自應併予審究，併此敘明
    。　　
(二)核被告就附表一編號1所為，係犯刑法第339條之4第1 項第2
    款之三人以上共同詐欺取財罪；就附表一編號2至4所為，均
    係犯刑法第339條之4第1項第2款之三人以上共同詐欺取財罪
    及洗錢防制法第14條第1項之一般洗錢罪。至本件詐騙集團
    成員雖以在臉書刊登應徵廣告，而向告訴人余孟涵行騙得手
    一節，客觀上有以前述方式在網路上對公眾散布而詐騙之情
    ，但依卷附事證彰顯之事實，及被告於原審審理中之供述內
    容，仍無從逕自認定被告對此詐騙手法有所知悉，並基於犯
    意聯絡、行為分擔而共同行騙，是被告所為，自不成立成立
    刑法第339 條之4第1項第3款之犯行；又本件詐騙集團不詳
    成員固有持犯罪事實欄一所載之彰化銀行、台新銀行帳戶提
    款卡，進而提領告訴人蔡馨瑩、王文韋及王鐿璇受騙匯入各
    該帳戶內之款項，再轉交被告收受之舉，惟依告訴人余孟涵
    於警詢中陳述交付各該帳戶提款卡之目的（提供對方作帳方
    便）及卷附事證，難認該不詳成員或被告此部分所為，另涉
    及刑法第339條之2罪嫌，且對照檢察官起訴犯罪事實欄一關
    於此部分記載，及證據並所犯法條欄三關於所犯法條之內容
    ，可知公訴意旨僅係單純描述該不詳成員取得贓款後再轉交
    被告收受之過程，起訴範圍並無直指所為涉及前述刑法第33
    9條之2 罪嫌部分，自不屬本院審理之範疇，附此敘明。
(三)次按共同實行犯罪行為之人，在合同意思範圍以內，各自分
    擔犯罪行為之一部，相互利用他人之行為，以達其犯罪之目
    的者，即應對於全部所發生之結果，共同負責，不問犯罪動
    機起於何人，亦不必每一階段犯行，均經參與（最高法院96
    年度台上字第713 號判決意旨可參）。本件雖無證據證明被
    告直接對附表一所示被害人施用詐術，然被告既依真實姓名
    年籍不詳通訊軟體蝙蝠暱稱「木」之人之指示，領取余孟涵
    遭上開詐騙集團成員詐騙而寄交銀行提款卡之上揭包裹，並
    轉交予共犯徐○洛，共犯徐○洛測試卡片無警示後，再轉交予
    真實姓名年籍不詳通訊軟體暱稱「蓋飯」之人供詐騙集團作
    為犯罪工具使用，不詳集團成員再以如附表二編號1至3所示
    時間及方式，對告訴人蔡馨瑩、王文韋、王鐿璇等3人施以
    詐術，致渠等均陷於錯誤，分別依指示於附表二編號1至3號
    所示時間，匯款至余孟涵之帳戶，由不詳提款車手操作ATM 
    提領贓款後，將贓款轉交予被告，再由被告轉交與共犯徐○
    洛，由共犯徐○洛交由不詳詐騙集團成員，使本案詐欺集團
    成員得以完成詐欺取財犯行，並確保獲得不法利潤，顯係與
    其他集團成員彼此分工，在合同意思範圍內，各自分擔犯罪
    行為之一部，並相互利用他人之行為，以達遂行犯罪之目的
    ，參酌前揭所述，被告自應就該詐欺集團成員行為之結果共
    同負責，是被告與少年徐○洛及真實姓名年籍不詳通訊軟體
    暱稱「木」、「蓋飯」之人、真實姓名年籍均不詳之詐欺集
    團成年成員間，就附表一編號1所示三人以上共同詐欺取財
    罪、附表一編號2至4所示三人以上共同詐欺取財罪及一般洗
    錢罪，均為共同正犯。
(四)又被告就附表一編號2至4所示犯行，分別係以一行為同時觸
    犯前開數罪名，為想像競合犯，均應從重依3人以上共同犯
    詐欺取財罪處斷。
(五)被告就附表一各編號所示犯行，分係侵害不同被害人之財產
    法益，犯意各別，行為互殊，應予分論併罰。
(六)被告於為本案行為時年齡未滿20歲，尚非成年人，故被告雖
    與未滿18歲之少年徐○洛共同為本案犯行，並無兒童及少年
    福利與權益保障法第112條第1項加重其刑規定之適用，併此
    敘明。　　　　
(七)又洗錢防制法第16條第2項規定：犯前2條之罪，在偵查或審
    判中自白者，減輕其刑。而想像競合犯之處斷刑，本質上係
    「刑之合併」，其所謂從一重處斷，乃將想像競合犯組成之
    評價上數罪，合併為科刑一罪，其所對應之刑罰，亦合併其
    評價上數罪之數法定刑，而為一個處斷刑。易言之，想像競
    合犯侵害數法益者皆成立犯罪，論罪時必須輕、重罪併舉論
    述，同時宣告所犯各罪名，包括各罪有無加重、減免其刑之
    情形，亦應說明論列，量刑時併衡酌輕罪部分量刑事由，評
    價始為充足，然後依刑法第55條規定「從一重處斷」，非謂
    對於其餘各罪可置而不論。因此，法院決定處斷刑時，雖以
    其中最重罪名之法定刑，做為裁量之準據，惟於裁量其輕重
    時，仍應將輕罪合併評價在內（最高法院108年度台上字第4
    405、4408號判決意旨）。是本案被告所犯洗錢防制法第14
    條第1項洗錢罪，雖為想像競合犯，揆諸前揭判決意旨，被
    告罪名所涉相關加重、減免其刑之規定，仍應列予說明，並
    於量刑時在加重詐欺取財罪之法定刑度內合併評價。按洗錢
    防制法第16條第2 項規定：「犯前2 條之罪，在偵查或審判
    中自白者，減輕其刑。」又想像競合犯之處斷刑，本質上係
    「刑之合併」。其所謂從一重處斷，乃將想像競合犯組成之
    評價上數罪，合併為科刑一罪，其所對應之刑罰，亦合併其
    評價上數罪之數法定刑，而為一個處斷刑。易言之，想像競
    合犯侵害數法益者皆成立犯罪，論罪時必須輕、重罪併舉論
    述，同時宣告所犯各罪名，包括各罪有無加重、減免其刑之
    情形，亦應說明論列，量刑時併衡酌輕罪部分量刑事由，評
    價始為充足，然後依刑法第55條前段規定「從一重處斷」，
    非謂對於其餘各罪可置而不論。因此，法院決定處斷刑時，
    雖以其中最重罪名之法定刑，做為裁量之準據，惟於裁量其
    輕重時，仍應將輕罪合併評價在內（最高法院108年度台上
    字第4405、4408號判決意旨可資參照）。本件被告於本院審
    判程序時，就洗錢犯行自白不諱(見本院卷第156頁)，本案
    被告就其為獲取報酬而依照真實姓名年籍不詳通訊軟體蝙蝠
    暱稱「木」之人之指示，在全家超商三重大智店領取上揭包
    裹並轉交予共犯徐○洛，共犯徐○洛測試卡片無警示後，再轉
    交予真實姓名年籍不詳通訊軟體暱稱「蓋飯」之人供詐騙集
    團作為犯罪工具使用，不詳集團成員再以如附表二編號1至3
    號所示時間及方式，對告訴人蔡馨瑩、王文韋、王鐿璇等3
    人施以詐術，致渠等均陷於錯誤，分別依指示於附表二編號
    1至3號所示時間，匯款至余孟涵之帳戶，由不詳提款車手操
    作ATM 提領贓款後，將贓款轉交予被告，再由被告轉交與共
    犯徐○洛，由共犯徐○洛交由不詳詐騙集團成員，以將該等詐
    得款項透過層層轉手方式，掩飾、隱匿詐欺犯罪所得之來源
    、去向，確保詐欺犯罪所得，遂行詐欺及洗錢犯行等事實，
    業據被告於偵查、原審及本院審理時始終供述詳實，業如前
    述，應認其對洗錢行為主要構成要件事實有所自白，是就此
    部分減輕事由，自應由量刑時併予衡酌。
三、上訴駁回部分(即原判決如附表編號一【本判決附表一編號1
    所示】所示之罪及沒收部分)：
    原審審理後，就原判決如附表編號一所示被告所屬詐騙集團
    成員向告訴人余孟涵詐取銀行帳戶提款卡部分，認被告涉犯
    第339條之4第1項第2款之3人以上共同犯詐欺取財罪，罪證
    明確，並審酌被告係甫出社會歷練之青年，竟未能循正途賺
    取生活所需之錢財，反而參加本件詐騙集團，共同對告訴人
    余孟涵施用詐術加以詐騙，造成本件告訴人余孟涵之財產蒙
    受損害，均有不該，並考量被告在本件詐欺犯行中所扮演之
    角色及參與犯罪之程度，兼衡其犯罪後坦承犯行，並考量被
    告之素行、教育程度、職業、家庭經濟與生活狀況、被告犯
    罪之動機、目的、手段等一切情狀，量處有期徒刑1年；並
    敘明被告擔任本件詐騙集團「收簿手」及傳遞贓款之角色，
    其雖有依指示轉交本件告訴人等人受騙提款卡或款項之行為
    ，然尚無確切事證顯示其為本件各該詐欺犯行之主導者，衡
    情應無藉此取得全部或大部分詐騙款項之可能，且依本件詐
    騙集團分工狀態，被告實行前述行為，實際取得之報酬為5
    千元，業據被告於偵查中供承明確，故依卷附現有事證，被
    告取得之上開報酬當屬其犯罪所得，基於任何人不能保有犯
    罪所得之立法原則，自應依刑法第38條之1第1項前段、第3
    項規定於主文第3項宣告沒收，並於全部或一部不能沒收或
    不宜執行沒收時，追徵其價額。經核其認事、用法均無違誤
    ，量刑亦屬妥適。被告提起上訴意旨固主張：原審量刑過重
    ，請求從輕量刑，並請求給予緩刑宣告云云（見本院卷第64
    頁、第101頁、第105至第106頁)。惟查：㈠按量刑之輕重，
    屬於為裁判之法院得依職權自由裁量之事項，苟其量刑已以
    行為人之責任為基礎，並斟酌刑法第57條所列一切情狀，在
    法定刑度內，酌量科刑，如無偏執一端，致明顯輕重失衡情
    形，不得遽指為不當或違法。查本件原判決就此部分已審酌
    刑法第57條所定科刑應審酌事項，在法定刑度範圍內予以科
    刑，難認有何輕重失衡情形，另按量刑輕重係屬事實審法院
    得依職權自由裁量之事項，本件原審量刑已以行為人之責任
    為基礎，斟酌被告犯罪情節、手段、所生危害及犯罪後坦認
    犯行之態度尚可及被告之智識等一切情狀，而為刑之量定，
    既未逾越法定刑度，亦無濫用自由裁量權限或違反比例原則
    ，其量刑自屬妥適，而無被告上訴意旨所指之顯然失出或有
    失衡平情事。被告前揭上訴意旨，尚屬無據。㈡又被告曾因
    涉犯加重詐欺取財案件，經臺灣士林地方法院以110年訴字
    第149號判決判處應執行有期徒刑1年1月，被告提上訴，現
    由本院另案審理中，有本院被告前案紀錄表1份在卷可稽(見
    本院卷第193至195頁)，該案受有期徒刑以上刑之宣告雖未
    確定，縱本案予以宣告緩刑，惟參酌刑法第75條第2款規定
    ，倘該案受有期徒刑以上刑之宣告確定，依法仍應撤銷本案
    所諭知之緩刑宣告，是本案本院認不宜宣告緩刑。㈢綜上所
    述，被告此部分所執上訴意旨，為無理由，應予駁回。
四、撤銷改判及量刑部分(即原判決如附表編號二至四所示暨定
    執行刑部分)：
(一)原審就被告如原判決附表編號二至四所示犯行，認事證明確
    ，予以論罪科刑，固非無見。惟查，本案被告上揭犯行，除
    涉犯刑法第339條之4第1項第2款之3人以上共同詐欺取財罪
    外，另涉犯洗錢防制法第14條第1項之洗錢罪，已如前述，
    原審就此部分漏未審酌，並論及罪名，自有未合。
(二)本件被告提起上訴，其上訴意旨固主張原審量刑過重，其在
    本院審理中已分別與告訴人蔡馨瑩、王文韋及王鐿璇等人達
    成民事調解，請求從輕量刑，並給予緩刑宣告云云。惟查：
    ㈠被告於本院審理中固分別與告訴人蔡馨瑩、王文韋及王鐿
    璇等人達成民事調解，有彰化縣二林鎮調解委員會調解書影
    本1份、新竹縣竹北巿調解委員會調解書影本2份附卷可稽(
    見本院卷第177、183、189頁)，惟參諸上開調解書內容，被
    告與上開告訴人成立調解時均未賠償告訴人蔡馨瑩、王文韋
    及王鐿璇等人任何金錢，其調解條件僅同意日後履行，且開
    始履行日期係長達3、4年以後(其中告訴人王文韋部分係約
    定於113年12月15日前，告訴人蔡馨瑩部分係約定自114年1
    月起，告訴人王鐿鏇部分係約定自114年1月15日起)，則告
    訴人等人是否能如前獲得被告之金錢賠償，自有疑問；況被
    告既對上開告訴人等人涉犯本件加重詐欺取財等犯行，告訴
    人等人對於被告自得依民事侵權法律關係請求被告給付所受
    損害，是本件尚難執被告於本院審理中已經與告訴人等人達
    成民事調解，而認被告已賠償告訴人等人所受損害，據此認
    原審量刑過重，而請求從輕量刑；另案量刑輕重係屬事實審
    法院得依職權自由裁量之事項，本件就此部分，原審量刑已
    以行為人之責任為基礎，斟酌被告犯罪情節、手段、所生危
    害及犯罪後坦認犯行之態度尚可及被告之智識等一切情狀，
    而為刑之量定，既未逾越法定刑度，亦無濫用自由裁量權限
    或違反比例原則，其量刑自屬妥適，而無被告上訴意旨所指
    之顯然失出或有失衡平情事，已如前述，是被告上開上訴意
    旨，自屬無據。㈡又本案本院認不宜宣告緩刑，已如前述，
    是被告此部分上訴，亦無理由。㈢綜上所述，被告此部分所
    執上訴意旨，均為無理由。本件被告此部分上訴，雖無理由
    ，惟原判決就此部分亦有上開無可維持之瑕疵可議，自應由
    本院將原判決此部分予以撤銷改判。
(三)爰審酌被告係甫出社會歷練之青年，竟未能循正途賺取生活
    所需之錢財，反而參加本件詐騙集團，共同對告訴人余孟涵
    、蔡馨瑩、王文韋及王鐿璇等人施用詐術加以詐騙，造成本
    件告訴人等人之財產蒙受損害，均有不該，並考量被告在本
    件各該詐欺犯行中所扮演之角色及參與犯罪之程度，尚無事
    證可認係犯罪之主導者或最終保有大部分犯罪所得之主要獲
    利者，兼衡其犯罪後坦承所有犯行，核與洗錢防制法第16條
    第2項偵查、審判中自白減刑規定相符，並考量被告之素行
    、教育程度、職業、家庭經濟與生活狀況、被告犯罪之動機
    、目的、手段，及迄今雖與告訴人蔡馨瑩、王文韋及王鐿璇
    等人達成民事調解，惟並未實際賠償告訴人等人所受財產上
    之損害等情，分別量處如附表一編號2至4所示之刑，以示懲
    儆。
(四)本判決撤銷改判與其他上訴駁回部分所處之刑，應執行有期
    徒刑1年6月。
據上論斷，應依刑事訴訟法第369條第1項前段、第368條、第364
條、第299條第1項前段，洗錢防制法第2條第2款、第14條第1項
，刑法第11條、第28條、第339條之4第1項第2款、第55條、第51
條第5款，刑法施行法第1條之1第1項，判決如主文。
本案經檢察官宋有容提起公訴，檢察官張秋雲到庭執行職務。
中　　華　　民　　國　　110 　年　　10 　 月　　26　　日
                  刑事第一庭  審判長法　官　周煙平
　　　　　　　　　　　　　　　　　　法　官  連育群
　　　　　　　　　　　　　　　　　　法　官  吳炳桂
以上正本證明與原本無異。
如不服本判決，應於收受送達後20日內向本院提出上訴書狀，其
未敘述上訴之理由者並得於提起上訴後20日內向本院補提理由書
（均須按他造當事人之人數附繕本）「切勿逕送上級法院」。
                                    書記官  陳淑婷
中　　華　　民　　國　　110 　年　　10　　月　　26　　日
附錄：本案論罪科刑法條全文　　　　　　　　　　　　
洗錢防制法第2條：
本法所稱洗錢，指下列行為：
一、意圖掩飾或隱匿特定犯罪所得來源，或使他人逃避刑事追訴
    ，而移轉或變更特定犯罪所得。
二、掩飾或隱匿特定犯罪所得之本質、來源、去向、所在、所有
    權、處分權或其他權益者。
三、收受、持有或使用他人之特定犯罪所得。
洗錢防制法第14條：
有第二條各款所列洗錢行為者，處7年以下有期徒刑，併科新臺
幣5百萬元以下罰金。
前項之未遂犯罰之。
前二項情形，不得科以超過其特定犯罪所定最重本刑之刑。
中華民國刑法第339條之4：
犯第 339條詐欺罪而有下列情形之一者，處 1年以上7 年以
下有期徒刑，得併科 1百萬元以下罰金：
一、冒用政府機關或公務員名義犯之。
二、三人以上共同犯之。
三、以廣播電視、電子通訊、網際網路或其他媒體等傳播工具，
    對公眾散布而犯之。
前項之未遂犯罰之。　　　

附表一：
編號 犯   罪   事   實 宣        告        刑  1 即事實欄一所載詐欺告訴人余孟涵所有彰化銀行、台新銀行帳戶提款卡之犯行。 原判決主文： 蔡旻勛犯三人以上共同詐欺取財罪，處有期徒刑壹年。  2 即附表二編號1所載詐欺蔡馨瑩之犯行。 蔡旻勛犯三人以上共同詐欺取財罪，處有期徒刑壹年肆月。  3 即附表二編號2所載詐欺王文韋之犯行。 蔡旻勛犯三人以上共同詐欺取財罪，處有期徒刑壹年貳月。  4 即附表二編號3所載詐欺王鐿璇之犯行。 蔡旻勛犯三人以上共同詐欺取財罪，處有期徒刑壹年貳月。 

附表二
 編號 告訴人 詐騙時間及方式   1 蔡馨瑩 由該詐欺集團某成員，於109 年7 月26日21許，冒為拉力器店家名義，撥打電話給告訴人蔡馨瑩，並誆稱：訂單多訂到一筆，須依銀行指示操作提款機取消訂單云云，致告訴人蔡馨瑩信以為真，遂依指示匯款2萬9,985元、4,985元、3萬元、3萬元、2萬9,123元、29,985元、4萬9,985 元、4萬9,985 元至告訴人余孟涵上揭台新銀行帳戶。   2 王文韋 由該詐欺集團某成員，於109年7月26日某時許，冒用墊腳石書店客服人員之名義撥打電話給告訴人王文韋，佯稱：因內部作業疏失，將銀行帳戶設固定時間扣款，須依銀行指示操作解除云云，致告訴人王文韋陷於錯誤，而依指示於同日21時許，匯款2萬7,012元至告訴人余孟涵上揭彰化銀行帳戶內。   3 王鐿璇 由該詐欺集團某成員，於109年7月26日20時3分許，冒用墊腳石書店客服人員之名義撥打電話給告訴人王鐿璇，佯稱：因內部作業疏失，將書籍連續訂購20本，須依銀行指示操作取消錯誤設定云云，致告訴人王鐿璇陷於錯誤，而依指示於同日20時30分許，匯款4萬9,989元至告訴人余孟涵上揭彰化銀行帳戶內。